臺灣新北地方法院行政訴訟判決　　　　　110年度交字第665號
 
原　　　告　陳俊杰
被　　　告　新北市政府交通事件裁決處

代　表　人　李忠台（處長）

訴訟代理人　黃慧婷律師
 
上列當事人間因交通裁決事件，原告不服被告民國110 年9 月23
日新北裁催字第48-CP0000000號裁決，向本院提起行政訴訟，本
院判決如下：
    主  文
一、原告之訴駁回。
二、訴訟費用新臺幣300 元由原告負擔。
    事實及理由
壹、程序方面：
一、原告不服被告所為道路交通管理處罰條例第8 條之裁決而提
    起撤銷訴訟，依行政訴訟法第237 條之1 ，應適用交通裁決
    事件訴訟程序。本件因卷證資料已經明確，本院依同法第23
    7 條之7 規定，不經言詞辯論，直接裁判。
二、按行政訴訟法第237 條之4 第2 項第1 款、第4 款：「地方
    法院行政訴訟庭收受前條起訴狀後，應將起訴狀繕本送達被
    告。被告收受起訴狀繕本後，應於20日內重新審查原裁決是
    否合法妥當，並分別為如下之處置：一、原告提起撤銷之訴
    ，被告認原裁決違法或不當者，應自行撤銷或變更原裁決。
    但不得為更不利益之處分。四、被告重新審查後，不依原告
    之請求處置者，應附具答辯狀，並將重新審查之紀錄及其他
    必要之關係文件，一併提出於管轄之地方法院行政訴訟庭。
    」，此係新修正行政訴訟法（於民國〈下同〉100 年11月23
    日修正公布），基於交通裁決事件所具質輕量多之特殊性質
    ，並為使法律關係及早確定，於是創設「重新審查」之特別
    救濟機制，而免除訴願之前置程序，使原處分機關能再次自
    我審查原裁決是否合法妥當，滿足依法行政之要求，並可兼
    顧當事人之程序利益，避免當事人不必要之時間、勞力、費
    用之浪費，亦可達成司法資源之有效利用。如原處分機關審
    查結果認原裁決確有違法或不當之情事，自可撤銷或變更原
    裁決，並就同一違規事實為新裁決並為答辯，至於此變更後
    之新裁決如仍非完全依原告之請求處置，依行政訴訟法第23
    7 條之4 第3 項規定之反面解釋，自不應視為原告撤回起訴
    ，管轄法院仍應就原處分機關變更後所為之新裁決及答辯為
    審判對象，繼續進行審理。查被告本以110 年8 月31日新北
    裁催字第48-CP0000000號違反道路交通管理事件裁決書，裁
    處原告：「一、罰鍰新臺幣（下同）10,000元，吊扣駕駛執
    照6 個月，罰鍰及駕駛執照限於110 年9 月30日前繳納、繳
    送。二、上開罰鍰及駕駛執照逾期不繳納、繳送者：（一）
    罰鍰依法移送強制執行，自110 年10月1 日起吊扣駕駛執照
    12個月，並限於110 年10月15日前繳送。（二）110 年10月
    15日前仍未繳送駕駛執照者，自110 年10月16日起吊銷駕駛
    執照，並逕行註銷駕駛執照。（三）駕駛執照經吊（註）銷
    後，自110 年10月16日起，一年內不得重新考領駕駛執照。
    三、倘本案經提起行政訴訟，俟法院判決確定後，再行辦理
    罰鍰及吊扣事宜。」；嗣原告不服提起行政訴訟，經本院依
    職權送被告重新審查後，被告乃改以110 年9 月23日新北裁
    催字第48-CP0000000號違反道路交通管理事件裁決書，裁處
    原告罰鍰10,000元，吊扣駕駛執照6 個月，罰鍰及駕駛執照
    限於110 年10月23日前繳納、繳送〈註明：倘本案經提起行
    政訴訟，俟法院判決確定後再辦理罰鍰及吊扣事宜。〉（違
    規事實及違反法條均未變更），而因原告起訴時即訴請撤銷
    全部之處罰內容，是被告所為新裁決自非完全依原告之請求
    處置，揆諸前開規定，本件司法審查之對象即應係被告110
    年9 月23日新北裁催字第48-CP0000000號違反道路交通管理
    事件裁決書。
貳、實體方面：
一、爭訟概要：
    緣原告於110 年5 月17日20時36分許，駕駛其所有之車牌號
    碼000-0000號普通重型機車（下稱系爭機車）而行經新北市
    板橋區縣民大道2 段與新站路之交岔路口前，違規行駛人行
    道（行為一）後右轉縣民大道2 段（往板橋車站方向），適
    為騎乘警用機車沿縣民大道2 段執行交通巡邏勤務之新北市
    政府警察局板橋分局板橋派出所警員（身著反光制服）目睹
    ，乃追趕並鳴警笛示意原告停車接受稽查，但原告未予理會
    而逕行加速駛離（行為二），致警員當場不能攔截製單舉發
    ，警員就行為二，認其有「違反處罰條例之行為，拒絕停車
    接受稽查而逃逸」之違規事實，乃於110 年5 月24日填製新
    北市政府警察局新北市警交大字第CP0000000 號舉發違反道
    路交通管理事件通知單對系爭機車之車主（即原告）逕行舉
    發，記載應到案日期為110 年7 月8 日前，並於110 年5 月
    24日移送被告處理，原告於110 年7 月13日填具「新北市政
    府交通事件裁決處交通違規案件陳述書」陳述不服舉發。嗣
    被告就行為二，認原告所有之系爭機車經駕駛而有「違反處
    罰條例之行為，拒絕停車接受稽查而逃逸」之違規事實，乃
    依道路交通管理處罰條例第60條第1 項（前段）及違反道路
    交通管理事件統一裁罰基準表等規定，以110 年9 月23日新
    北裁催字第48-CP0000000號違反道路交通管理事件裁決書（
    下稱原處分），裁處原告罰鍰10,000元，吊扣駕駛執照6 個
    月。原告不服，遂提起本件行政訴訟。
二、原告起訴主張及聲明：
（一）主張要旨：
      原告在5 月17日騎板橋縣民大道2 段上的人行道下來接機
      車道時，有聽到後方警員開鳴笛聲，當下聽到有減速，之
      後警員鳴笛大約5 秒後關閉鳴笛往其他方向騎去，2 個月
      後收到罰單是5 月17日後方警員開的「拒絕停車接受稽查
      而逃逸」，原告感到不服，於是到監理所寫了交通違規案
      件陳述書要求查明，但收到被告寄來的信函陳述，說我未
      減速且加速駛離更說有攔停的動作，還附上舉證照片及職
      務報告，卻發現沒有驗證碼無法登入觀看，原告感到不對
      勁且不服，要求法院審查，望能有正確的判決。
（二）聲明：原處分撤銷。
三、被告答辯及聲明：
（一）答辯要旨：
   1、原告於起訴狀中已經對於其有行駛人行道之違規事實及後
      續有聽見警員鳴笛之事實坦言不諱，該事實並已經執勤警
      員以答辯報告書記錄在案，兩者內容並無二致，並有警員
      提供之採證影片及採證影片截圖可考，堪認上述情節確實
      存在。
   2、原告固於起訴狀中辯稱其有減速等待警員稽查之行為，惟
      依採證影片內容所示，警員跟追原告之過程中，原告完全
      沒有減速之跡象，甚或有將車速愈發加快之事實，顯見其
      並無接受稽查之意願；且按道路交通管理處罰條例第60條
      第1 項之法條用語乃「不聽制止或拒絕停車接受稽查而逃
      逸」，故縱令如原告所言其有「當下聽到有減速」之事實
      ，其行為亦不符合法律規定之「停車接受稽查」，原告之
      主張應無理由。
   3、再者，原告既為合法考領機車駕駛執照之人，有駕駛人基
      本資料為憑，且原告為具有正常智識程度之成年人，其對
      上述規定應知之甚詳，並應確實遵守。是原告前揭所述，
      無非單方所執之詞，委無足取。
   4、綜上所述，本件原告之訴為無理由。
（二）聲明：原告之訴駁回。
四、爭點：
    原告是否有原處分所指「違反處罰條例之行為，『拒絕停車
    接受稽查而逃逸』」之違規事實？
五、本院的判斷：
（一）前提事實：
      爭訟概要欄所載之事實，除原告主張聽到警笛有減速，但
      之後警員關閉警笛並駛往其他方向，乃否認本件違規事實
      外，其餘事實業為原告於起訴狀所不爭執，且有舉發違反
      道路交通管理事件通知單1 紙、新北市政府交通事件裁決
      處交通違規案件陳述書影本1 紙、違規查詢報表影本1 紙
      、原處分影本1 紙、板橋警察分局舉發道路交通管理事件
      答辯報告書影本1 紙、機車車籍查詢影本1 紙（見本院卷
      第45頁、第49頁、第50頁、第57頁、第61頁、第63頁）、
      警員採證錄影擷取畫面49幀（見本院卷第62頁、第71頁至
      第159 頁〈單數頁〉）、採證錄影光碟1 片（置於本院卷
      卷末存置袋）足資佐證，是除原告主張及否認部分外，其
      餘事實自堪認定。
（二）原告確有原處分所指「違反處罰條例之行為，『拒絕停車
      接受稽查而逃逸』」之違規事實：
   1、應適用之法令：
    ⑴道路交通管理處罰條例第3 條第8 款：
      本條例用詞，定義如下：八、車輛：指非依軌道電力架設
      ，而以原動機行駛之汽車（包括機車）、慢車及其他行駛
      於道路之動力車輛。
    ⑵道路交通管理處罰條例第7 條之2 第1 項第4 款、第4 項
      ：
      汽車駕駛人之行為有下列情形之一，當場不能或不宜攔截
      製單舉發者，得逕行舉發：四、不服指揮稽查而逃逸，或
      聞消防車、救護車、警備車、工程救險車、毒性化學物質
      災害事故應變車之警號不立即避讓。第一項逕行舉發，應
      記明車輛牌照號碼、車型等可資辨明之資料，以汽車所有
      人為被通知人製單舉發。
    ⑶道路交通管理處罰條例第45條第1 項第6 款：
      汽車駕駛人，爭道行駛有下列情形之一者，處新臺幣六百
      元以上一千八百元以下罰鍰：六、駕車行駛人行道。
    ⑷道路交通管理處罰條例第60條第1 項前段：
      汽車駕駛人，駕駛汽車有違反本條例之行為，經交通勤務
      警察或依法令執行交通稽查任務人員制止時，不聽制止或
      拒絕停車接受稽查而逃逸者，除按各該條規定處罰外，處
      新臺幣一萬元以上三萬元以下罰鍰，並吊扣其駕駛執照六
      個月。
    ⑸按「本細則依道路交通管理處罰條例第九十二條第四項規
      定訂定之。」、「處理違反道路交通管理事件之程序及統
      一裁罰基準，依本細則之規定辦理。前項統一裁罰基準，
      如附件違反道路交通管理事件統一裁罰基準表。」，違反
      道路交通管理事件統一裁罰基準及處理細則第1 條、第2
      條第1 項、第2 項分別亦有明定，是違反道路交通管理事
      件統一裁罰基準及處理細則即係基於法律之授權所訂定，
      而該處理違反道路交通管理事件之統一裁罰基準（即「違
      反道路交通管理事件統一裁罰基準表」）已考量「違反事
      件」、「法條依據」、「法定罰鍰額度或其他處罰」、「
      違規車種類別或違規情節」、「期限內繳納或到案聽候裁
      決者」、「逾越應到案期限30日內，繳納罰鍰或到案聽候
      裁決者」、「逾越應到案期限30日以上60日以內，繳納罰
      鍰或到案聽候裁決者」、「逾越應到案期限60日以上，繳
      納罰鍰或逕行裁決處罰者」等因素，作為裁量之標準，並
      未違反授權之目的及裁量權之本質，是其不僅直接對外發
      生效力，且被告亦應受其拘束而適用之。
   2、本件之舉發經過，業據舉發警員於前揭「板橋警察分局舉
      發道路交通管理事件答辯報告書」敘明：「一、職於110
      年5 月17日20時至22時擔服巡邏勤務。二、職於20時36分
      行經新北市板橋區縣民大道2 段與新站路口時，見普重機
      000-0000號違規行駛人行道，逕自駛下柏油路面後往南下
      方向離去，職見狀即鳴笛前往攔查，為（惟）該民加速行
      駛，且見其後座乘客拍肩示意駕駛停車，該駕駛仍加速駛
      離，因其車速過快，職無法順利將其攔查，為維護其、其
      他用路人安全及自身安全，檢具相關違規事實畫面，依道
      路交通管理處罰條例第45條第1 項第6 款違規行駛人行道
      及道路交通管理處罰條例第60條第1 項規定違反處罰條例
      之行為，拒絕停車接受稽查而逃逸，予以逕行舉發。．．
      ．。」；又由前揭警員採證錄影擷取畫面以觀，於畫面顯
      示時間2021/05/17（下同）20：36：29起，一名男子駕駛
      機車（車牌號碼000-0000號，即系爭機車）後載一女子而
      行駛人行道，再右轉駛入車道而前行，警員（騎警用機車
      及著反光制服）乃加速前駛至系爭機車之後方並緊跟系爭
      機車，嗣於20：36：33、20：36：34，系爭機車後載女子
      以左手拍系爭機車駕駛人之左肩，於20：36：36，系爭機
      車往前加速，拉大與警員之距離，警員則亦加速而緊跟系
      爭機車，惟自20：36：44起，系爭機車加速而加大與後方
      警員之距離；再者，原告於前揭「新北市政府交通事件裁
      決處交通違規案件陳述書」及起訴狀（見本院卷第13頁）
      亦均陳稱有聽到警笛聲。據上，足見系爭機車之駕駛人（
      即原告）先為違反道路交通管理處罰條例第45條第1 項第
      6 款（駕車行駛人行道）之違規事實後，旋經警員示意攔
      停卻未停車接受稽查一事核屬明確，則被告據之認系爭機
      車經駕駛而有「違反處罰條例之行為，拒絕停車接受稽查
      而逃逸」之違規事實，乃以原處分裁處系爭機車之車主（
      即原告）前揭處罰內容，觀諸前開規定，依法洵屬有據。
   3、雖原告執前揭情詞而為主張；惟查：
    ⑴依上開警員採證錄影擷取畫面所示，原告由人行道右轉至
      車道後，警員即尾隨其後，並無原告所指往其他方向騎去
      之情事。
    ⑵又衡諸原告既甫為「行駛人行道」之違規行為，則就警員
      緊跟尾隨及鳴警笛之動作，當能輕易意識到係對其示意攔
      停，此由其後載之女子以左手拍系爭機車駕駛人之左肩而
      為示意一節，益足徵之。
（三）本件判決基礎已經明確，兩造其餘的攻擊防禦方法及訴訟
      資料經本院斟酌後，核與判決結果不生影響，無一一論述
      之必要，一併說明。
（四）本件第一審裁判費為300 元，所以確定第一審訴訟費用額
      為300 元，由原告負擔。
六、結論：原處分並無違誤，原告訴請撤銷為無理由，應予駁回
    。
中    華    民    國   110    年    11    月    30    日
                  行政訴訟庭  法  官  陳鴻清
一、上為正本係照原本作成。
二、如不服本判決，應於判決送達後20日內，向本院提出上訴狀
    並表明上訴理由（原判決所違背之法令及其具體內容或依訴
    訟資料可認為原判決有違背法令的具體事實），其未載明上
    訴理由者，應於提出上訴後 20 日內向本院補提理由書（上
    訴狀及上訴理由書均須按他造人數附繕本，如未按期補提上
    訴理由書，則逕予駁回上訴），並應繳納上訴裁判費新臺幣
    750 元。
                              書記官  李玉秀      
中    華    民    國   110    年    11    月    30    日